【裁判字號】    95,聲,363
【裁判日期】    950227
【裁判案由】    返還提存物
【裁判全文】
臺灣臺北地方法院民事裁定               95年度聲字第363號
聲  請  人  新竹國際商業銀行股份有限公司
法定代理人  乙○○
相  對  人  有利大有限公司
法定代理人  甲○○
上列當事人間聲請返還提存物事件，本院裁定如下：
    主  文
聲請駁回。
    理  由
一、本件聲請人聲請返還本院92年度存字第2721號提存事件內之
    提存物。其陳述略稱：聲請人與相對人間請求清償債務事件
    ，聲請人前遵本院89年度裁全字第4295號民事裁定為擔保假
    扣押，曾提供面額新臺幣（下同）60萬元之中央政府建設公
    債85年度甲類第3期債票為擔保，並以本院89年度存字第287
    1號提存事件提存在案，嗣經本院以91年度聲字第958號民事
    裁定准以面額60萬元之台北市政府建設公債90年度第2期債
    票代之，聲請人並另以本院92年度存字2721號提存事件提存
    在案；茲因聲請人已撤回假扣押之執行及聲請撤銷前開假扣
    押裁定，聲請人並已聲請法院定20日以上期間催告受擔保利
    益人即相對人行使權利而未行，為此聲請返還提存物云云。
二、按返還擔保金，依民事訴訟法第106條準用第104條之規定，
    須符合：(1)應供擔保之原因消滅者；(2)供擔保人證明受擔保
    利益同意返還者；(3)訴訟終結後供擔保人證明已定20日以上
    之期間催告受擔保利益人行使權利而未行使，或法院依供擔
    保人之聲請，通知受擔保利益人於一定期間內行使權利並向
    法院為行使權利之證明而未證明者之要件，法院始得裁定返
    還擔保金。次按，因釋明假扣押之原因而供之擔保，係擔保
    債務人因假扣押所應受之損害，故必待無損害發生，或債權
    人本案勝訴確定，或就所生之損害已經賠償時，始得謂供擔
    保之原因消滅（最高法院53年度台抗字第279號判例意旨參
    照）；又因假處分或假扣押所供之擔保，係為擔保受擔保利
    益人因不當假處分或假扣押所受損害而設。倘執行法院已依
    聲請或依職權依假處分或假扣押裁定實施假處分或假扣押之
    執行，則在執行法院撤銷其執行程序前，受擔保利益人所受
    損害仍可能繼續發生，損害額既未確定，自無強令其行使權
    利之理。故在假處分或假扣押所供之擔保，供擔保人依民事
    訴訟法第106條準用同法第104條第1項第3款規定，聲請以裁
    定命返還其擔保金之場合，必待假處分或假扣押之執行程序
    已撤銷，始得謂與民事訴訟法第104條第1項第3款所定之「
    訴訟終結」相當所謂（最高法院85年度台抗字645號裁判意
    旨參照）。
三、經查，本件聲請人雖主張彼已聲請撤銷前開假扣押裁定，並
    聲請本院定20日以上期間通知相對人行使權利，惟並未提出
    此部份證據供參，且經本院依職權調取89年度執全字第1953
    號假扣押執行卷宗核閱後，復發現聲請人迄今仍未聲請撤回
    前述假扣押執行。故依前開說明，其假扣押（之訴訟程序）
    即未終結，故其在撤回假扣押執行程序前雖通知相對人行使
    權利，然其舉措即不合法；又依聲請人所陳述之情形尚難謂
    其應供擔保之原因消滅，且聲請人又未能證明已得相對人同
    意返還。從而，依上說明，本件聲請人之聲請並不符合返還
    提存物之要件，所為請求自不能准許。
四、依前開規定，裁定如主文。
中    華    民    國    95    年     2    月    27    日
                        民事第二庭    法  官  蕭胤瑮
以上正本係照原本作成。
如不服本裁定應於送達後10日內向本院提出抗告狀，並繳納抗告
費新臺幣1,000元。
中    華    民    國    95    年     2    月    27    日
                                      書記官  黃慧怡


司法院資訊處製作；財團法人民間司法改革基金會備份。
